臺灣屏東地方法院刑事判決　　　　　　 110年度交易字第71號
公　訴　人　臺灣屏東地方檢察署檢察官
被　　　告　陳典男


上列被告因過失傷害案件，經檢察官提起公訴（110 年度調偵字
第56號），本院判決如下：
    主  文
陳典男犯過失傷害罪，處拘役肆拾日，如易科罰金，以新臺幣壹
仟元折算壹日。
    事  實
一、王晨宇（另由本院以簡易判決處刑）於民國109 年6 月22日
    21時20分許，騎乘車牌號碼000-000 號普通重型機車，沿屏
    東縣屏東市高原街由南往北方向直行，行至無號誌之高原街
    與崇勇街交岔路口時，應注意機車行駛時，駕駛人應注意車
    前狀況，並隨時採取必要之安全措施，於行經無號誌之交岔
    路口時，應減速慢行，作隨時停車之準備，又無不能注意之
    情事，竟疏未注意車前狀況，及減速慢行作隨時停車之準備
    而貿然通過路口，適有陳典男騎乘車牌號碼000-0000號普通
    重型機車，沿崇勇街由西往東方向直行至上述路口，亦應注
    意行經無號誌並劃有讓路線之交岔路口時，應減速慢行，作
    隨時停車之準備，且其行向之路口（崇勇街）地面劃有倒三
    角形之讓路標線，應注意讓前方幹道（高原街）車先行，又
    無不能注意情事，竟疏未注意減速慢行作隨時停車之準備，
    及讓幹道車先行而貿然通過路口，雙方因而於上述路口內發
    生碰撞，並因此人車倒地，致陳典男受有右側膝部挫傷、右
    側大腿挫傷之傷害，王晨宇則受有右腳、右手擦傷破皮之傷
    害。嗣警據報到場處理而查獲。陳典男於有偵查犯罪權限之
    公務員或機關知悉其上開犯罪前，主動向到場處理員警坦承
    上開犯行，自首而接受裁判。
二、案經王晨宇訴由屏東縣政府警察局屏東分局報告臺灣屏東地
    方檢察署檢察官偵查起訴。
    理  由
壹、證據能力：
    按被告以外之人於審判外之陳述，雖不符刑事訴訟法第159
    條之1 至之4 規定，而經當事人於審判程序同意作為證據，
    法院審酌該言詞陳述或書面陳述作成時之情況，認為適當者
    ，亦得為證據；當事人、代理人或辯護人於法院調查證據時
    ，知有刑事訴訟法第159 條第1 項不得為證據之情形，而未
    於言詞辯論終結前聲明異議者，視為有前項之同意，同法第
    159 條之5 定有明文。查本判決所引用被告陳典男以外之人
    於審判外之言詞或書面陳述，雖均屬傳聞證據，惟檢察官、
    被告於本院言詞辯論終結前均不爭執其證據能力（本院卷第
    167 至168 頁），本院審酌上開證據資料製作時之情況，尚
    無違法不當之瑕疵，亦認為以之作為證據應屬適當，依上開
    規定均有證據能力。另其他非供述證據部分，本院於審判期
    日，依各該證據不同之性質，以提示或告以要旨等法定調查
    方法逐一調查，並使當事人表示意見，本院亦查無法定證據
    取得禁止或證據使用禁止之情形，故認所引用各項證據資料
    ，均具有證據能力。
貳、實體部分：
一、訊據被告陳典男固坦承於上開時、地騎乘機車行經上開路口
    ，與告訴人王晨宇騎乘機車發生碰撞肇事，伊沒有禮讓來車
    等節，惟否認有何過失傷害犯行，辯稱：伊不只有減速慢行
    ，伊是完全停下來，伊沒有超過路口，後改稱伊有超過標線
    ，當時是晚上，根本看不清楚路上的標線云云。
二、經查，被告所駕車輛於上開時、地與告訴人所駕車輛發生碰
    撞車禍事故造成告訴人受傷一情，業據告訴人指訴明確，並
    有道路交通事故現場圖、道路交通事故調查報告表（一）、
    （二）、車禍現場及雙方車損照片20張、告訴人王晨宇提出
    其受傷之照片4 張在卷可稽，是此部分事實，首堪認定。
三、且觀諸現場照片，兩車發生碰撞地點在無號誌交岔路口內之
    黃色網線上、路口地面標線（被告行向之崇勇街劃有倒三角
    形讓路標線）、且有路燈照明（警卷第36至37頁），可見被
    告上開辯稱伊沒有超過路口、晚上看不清楚路上標線云云，
    與事證不符，並不足採信。
四、按汽車行駛時，駕駛人應注意車前狀況，並隨時採取必要之
    安全措施；汽車行駛至無號誌之交岔路口，應減速慢行，作
    隨時停車之準備，道路交通安全規則第93條第1 項第2 款、
    第94條第3 項定有明文。本件事故當時天候晴，光線為夜間
    有照明，柏油路面，路面乾燥、無缺陷，亦無障礙物，有道
    路交通事故調查報告表（一）之記載可憑（見警卷第4 頁）
    ，是依當時情況並無不能注意遵守前揭規定之情形。詎被告
    竟疏未注意車前狀況，減速慢行，作隨時停車之準備，並隨
    時採取必要之安全措施，以致肇事，其對本件車禍之發生顯
    有過失。且按汽車駕駛人對於防止危險發生之相關交通法令
    之規定，業已遵守，並盡相當之注意義務，以防止危險發生
    ，始可信賴他人亦能遵守交通規則並盡同等注意義務。若因
    此而發生交通事故，方得以信賴原則為由免除過失責任（最
    高法院84年台上字第5360號判例意旨參照）。本件被告騎乘
    機車行經上開無號誌交岔路口，因疏於注意車前狀況，亦未
    減速慢行，作隨時停車之準備，以致肇事，其違反道路交通
    安全規則第93條第1 項第2 款、第94條第3 項規定，已如前
    述，對於防止危險發生之相關交通法令並未遵守，亦未盡相
    當之注意義務以防止危險發生，故縱告訴人騎乘機車行經無
    號誌交岔路口，未注意車前狀況，並未隨時採取必要之安全
    措施，導致2 車碰撞肇事，為肇事次因，惟被告仍難辭其肇
    事主因之過失責任，此經本院送請交通部公路總局高雄區監
    理所屏澎區車輛行車事故鑑定會鑑定結果，亦認為：「陳典
    男駕駛普通重型機車，行經無號誌並劃有讓路線之交岔路口
    ，未讓幹道車先行，為肇事主因。王晨宇駕駛普通重型機車
    ，行經無號誌交岔路口，未注意車前狀況，並未隨時採取必
    要之安全措施，為肇事次因。」，亦同此見解，有鑑定意見
    書在卷可稽（見本院卷第139 頁），是被告既已有前揭道路
    交通安全規則第93條第1 項第2 款、第94條第3 項規定注意
    義務之違反，自無從再主張信賴原則而免除其過失責任。而
    告訴人確因本件車禍倒地，受有前揭傷勢，已如前述，是被
    告之過失行為與告訴人之受傷結果間，自有相當因果關係。
    綜上，被告前揭辯解，無非係卸責之詞，不足採信。本案事
    證明確，被告過失傷害犯行已堪認定，應依法論科。
五、核被告所為，係犯刑法第284 條前段之過失傷害罪。被告於
    肇事後，在有偵查犯罪職務之警員尚不知何人犯罪時，向警
    自首承認肇事，並接受裁判，有屏東縣政府警察局道路交通
    事故肇事人自首情形紀錄表在卷可考（見警卷第22頁），被
    告對於未發覺之罪自首，且未逃避偵審，爰依刑法第62條前
    段規定，減輕其刑。
六、爰審酌被告有恐嚇取財、竊盜、詐欺等前科紀錄，有臺灣高
    等法院被告前案紀錄表在卷可稽，素行非佳，因違反注意車
    前狀況、減速慢行並作隨時停車準備及讓幹道車先行等注意
    義務而致肇事之情節，造成告訴人所受傷勢程度，被告之肇
    事責任係肇事主因，過失程度較重，而告訴人未注意車前狀
    況、並未隨時採取必要之安全措施，為肇事次因，過失程度
    較輕，被告迄未與告訴人達成和解、及其自承大學畢業、已
    婚、有一未成年子女、目前從事市場攤販工作，每月收入約
    9 至12萬元等家庭、經濟、生活狀況（見本院卷第176 頁）
    等一切情狀，量處如主文所示之刑，並依刑法第41條第1 項
    前段規定，諭知易科罰金之折算標準，以資懲儆。
據上論斷，依刑事訴訟法第299 條第1 項前段，刑法第2 條第1
項前段、第62條前段、第41條第1 項前段，刑法第284 條前段，
刑法施行法第1 條之1 第1 項、第2 項前段，判決如主文。
本案經檢察官蔡榮龍提起公訴，檢察官廖維中到庭執行職務。
中    華    民    國   110    年    11    月    30    日
                  刑事第二庭  法  官  陳茂亭
以上正本證明與原本無異。
如不服本判決應於收受判決後20日內向本院提出上訴書狀，並應
敘述具體理由；其未敘述上訴理由者，應於上訴期間屆滿後20日
內向本院補提理由書（均須按他造當事人之人數附繕本）「切勿
逕送上級法院」。
中    華    民    國   110    年    11    月    30    日
                              書記官  黃佳惠
附錄本案論罪科刑法條：
刑法第284 條
因過失傷害人者，處1 年以下有期徒刑、拘役或10萬元以下罰金
；致重傷者，處3 年以下有期徒刑、拘役或30萬元以下罰金。